【裁判字號】    91,簡,37
【裁判日期】    920429
【裁判案由】    消防法
【裁判全文】
臺北高等行政法院判決                                九十一年度簡字第三七號
    原      告  甲○○
    被      告  桃園縣政府
    代  表  人  乙○○縣長）.
    訴訟代理人  丁○○
                丙○○
右當事人間因消防法事件，原告不服內政部中華民國九十年九月十日台（九十）內訴
字第九００六二０三號訴願決定，提起行政訴訟。本院判決如左：
    主  文
訴願決定及原處分均撤銷。
訴訟費用由被告負擔。
    事  實
一、事實概要：
    被告所屬消防局人員於民國（以下同）八十九年十一月二十七日執行危險物品查
    察，是日十一時三十分許於桃園縣龍潭鄉○○路二四二號前查獲順新液化石油氣
    有限公司 (以下稱順新公司)所有移動式槽車（車號七Ｆ一三八）駕駛人即原告
    正以輸氣管延伸至旭泰自助餐廳內二００公斤液化石油氣鋼瓶灌裝液化石油氣，
    遂予舉發，案經被告認定其違反公共危險物品及可燃性高壓氣體設置標準暨安全
    管理辦法第三十一條及消防法第十五條第二項規定，爰依同法第四十二條規定，
    以八十九年十二月十二日八九府消預字第三五九一六號處分書裁處原告罰鍰新臺
    幣四萬元，原告不服，提起訴願，經遭駁回，原告猶表不服，遂提起本件行政訴
    訟。
二、兩造聲明：
  (一)原告聲明：訴願決定暨原處分均撤銷。
  (二)被告聲明：駁回原告之訴。
三、兩造之爭點：
  (一)原告主張之理由：
    1.訴願決定之事實及理由皆對於被告所屬消防局人員指出駕駛人即原告乙節，與
      事實不符，且有採證照片為證，可以證明原告所言為真。
    2.訴願駁回理由謂「雖為保障勞工健康，高壓氣體勞工安全規則第九十三條第一
      項第一款規定，也有規範，惟其亦禁止液化石油氣灌裝於容積一千公升以下之
      容器。」然據民國八十一年四月十四日行政院勞工委員會台八十一勞檢二字第
      ０八一八０號函對於高壓氣體鋼瓶，其容積在０‧五立方公尺以下者，得予灌
      裝。０‧五立方公尺等於二一二‧七六公升，故本案在其得以灌裝範圍之內。
    3.現在中華民國正要進入ＷＴＯ，日後所有國內規格均應與世界接軌，本案所使
      用之瓦斯桶為美國製造，檢驗合格，以槽車灌裝，均與最先進的美國雷同。中
      華民國要力爭上游，成為已開發國家，實應效法其效率才是。對本人所提答辯
      如前之訴願書中已為詳述，均屬事實，仍請採納。
  (二)被告主張之理由：
    1.消防法第十五條「公共危檢物品及可燃性高壓氣體應依其容器、裝載及搬運方
      法進行安全搬運；達管制量時，應在製造、儲存或處理場所以安全方法進行儲
      存或處理。前項公共危險物品及可燃性高壓氣體之範圍及分類，製造、儲存或
      處理場所之位置、構造及設備之設豈標準，儲存、處理及搬運之安全管理辦法
      ，由中央主管機關會同中央目的事業主管機關定之。但公共危險物品及可燃性
      高壓氣體之製造、儲存、處理或搬運，中央目的事業主管機關另定有安全管理
      規定者，依其規定辦理。」第四十二條規定「第十五條所定公共危險物品及可
      燃性高壓氣體之製造、儲存或處理場所，其位置、構造及設備未符合設置標準
      ，或儲存、處理及搬運未符合安全管理規定者，處其管理權人或行為人新臺幣
      二萬元以上十萬元以下罰鍰。」另查高壓氣體勞工安全規則第九十三條第一項
      第一款規定「從事液化石油氣之灌裝，不得灌注於內容積在一千公升以下之容
      器。」復按公共危險物品及可燃性高壓氣體設置標準暨安全管理辦法第三十一
      條規定「家用或營業用液化石油氣之灌氣或裝卸，應於符合ＣＮＳ八０六九液
      化石油氣灌裝場設施安全標準之分裝場為之。」亦即灌裝液化石油氣須在設有
      各項安全措施，並與一般建築物保持一定距離，且在嚴格火源管制下，灌充一
      二０公升以下容器之分裝場為之且禁止以槽車沿街灌氣。又各級消防主管機關
      辦理消防安全檢查違法案件處理注意事項之公共危險物品及可燃性高壓氣體各
      類事業場所違規程度裁處分類表編號十六液化石油氣各類事業場所未符合液化
      石油氣灌氣或裝卸規定屬嚴重違規，依附表八違反消防法第十五條公共危險物
      品及可燃性高壓氣體設置標準暨安全管理規定之裁處基準表規定第一次嚴重違
      規處罰鍰新台幣四萬元以下，併先敘明。
    2.查旭泰自助餐廳為經營自助餐之營業場所，其使用之液化石油氣銅瓶及灌裝應
      符合規定，應無疑義，據前揭規定意旨，家用或營業用液化石油氣之灌裝或裝
      卸應於符合ＣＮＳ八０六九「液化石油氣灌裝場設施安全標準」之分裝場，方
      可為之。桃園縣消防局於八十九年十一月二十七日至該場所實施危險物品查察
      時，發現順新液化石油氣有限公司所屬車號７Ｆ-１３８液化石油氣槽車正以
      輸氣管延伸至旭泰自助餐廳內二００公斤液化石油氣鋼瓶灌裝液化石油氣，明
      顯違反上揭法令規定，即開立舉發違反消防法案件通知單及拍照。案經被告八
      十九年十二月十二日八九府消預字第三五九一六號處分書，裁處罰鍰。
    3.液化石油氣之灌裝或裝卸過程稍有不慎，極易造成爆炸或火災之危險，而液化
      石油氣槽車沿街於營業場所灌裝，對周遭民眾之人命及財產產生嚴重威脅，且
      九十年二月二十一日台中市○○路三井小吃店因槽車違規灌裝液化石油氣，造
      成威力強大之爆炸及人員受傷與財物損失之案件，可見槽車違規沿街灌氣之嚴
      重危險性。至原告所稱ＣＮＳ八０六九一般安全及３‧２內容積一二０公升以
      下容器之分灌作業乙節，查係規範分裝場灌裝之範圍，與槽車沿街灌裝之違法
      事實無關，故不能依此認定沿街灌氣為合法行為，揆諸前揭規定，桃園縣消防
      局執行並無不合，請予以維持，以維公共安全。
    理  由
一、本件原告起訴後，其代表人於九十年十二月二十日起變更為乙○○，並經其聲明
    承受訴訟，核無不合，應予准許。
二、按「前項公共危險物品及可燃性高壓氣體之範圍及分類，製造、儲存或處理場所
    之位置、構造及設備之設置標準，儲存、處理及搬運之安全管理辦法，由中央主
    管機關會同中央目的事業主管機關定之。‧‧‧」「第十五條所定公共危險物品
    及可燃性高壓氣體之製造、儲存或處理場所，其位置、構造及設備未符合設置標
    準，或儲存、處理及搬運未符合安全管理規定者，處其管理權人或行為人新臺幣
    二萬元以上十萬元以下罰鍰；經處罰鍰後仍不改善者，得連續處罰，並得予以三
    十日以下停業或停止其使用之處分。」消防法第十五條第二項及第四十二條定有
    明文；次按公共危險物品及可燃性高壓氣體設置標準暨安全管理辦法第一條及第
    三十一條規定「本辦法依消防法第十五條第二項規定訂定之。」「家庭或營業用
    液化石油氣之灌氣或裝卸，應於符合ＣＮＳ八０六九『液化石油氣罐裝場設施安
    全標準』之分裝場為之。」又違反上開規定，依各級消防主管機關辦理消防安全
    檢查違法案件處理注意事項之表八、公共危險物品及可燃性高壓氣體各類事業場
    所違規程度裁處分類表編號十六（未符合液化石油氣灌氣或裝卸規定）規定，其
    違規程度為「嚴重違規」，第一次違規者裁處新台幣四萬元以下罰鍰。
三、經查本件被告以其所屬消防局於八十九年十一月二十七日十一時三十分許，在桃
    園縣龍潭娜北龍路二四二號查獲順新液化石油氣有限公司所有移動式槽車（車號
    七Ｆ一三八）駕駛人即原告正以輸氣管延伸至旭泰自助餐廳內二００公斤液化石
    油氣鋼瓶灌裝液化石油氣，核有採證照片及原告簽名確認「不合規定事項」記載
    無訛之「舉發違反消防法案件通知單」等相關資料附卷可稽，違規事實洵堪認定
    ，被告據以裁處原告新台幣四萬元罰鍰，固非無見。
四、惟查本件原告乃係順新公司之經理，業經原告到庭供稱在卷，而八十九年十一月
    二十七日上午被告所屬龍潭鄉消防分隊，在該鄉○○路二四二號，發現順新公司
    之車正在灌裝液化石油給旭泰餐廳，當時係由駕駛人通知原告到場，並由原告在
    檢查紀錄及違規通知單上簽收等情，業據被告訴訟代理人亦即被告所屬龍潭鄉消
    防隊分隊長丁○○供承屬實，從而本件原告並非為違反消防法之行為人，原告主
    張其並非本件行為人自屬可採，被告遽以原告為該違反消防法之行為人予以處罰
    ，即有不當，原告主張即為有理由，訴願決定未予糾正，亦嫌有疏失，自應由本
    院予以撤銷。至本件原告係順新公司經理，負責人為范振義，此有被告所核發之
    順新公司營利事業登記證影本乙份附於原處分可稽，該行為人或管理人究否有違
    反消防法情事，應否再予以裁罰，則事屬被告之職權，附此敘明。
五、本件事證已臻明確，二造其餘攻擊及防禦方法，核與本件判決結果無涉，爰不一
    一論駁，併此敘明。
據上論結，本件原告之訴為有理由，爰依行政訴訟法第二百三十三條第一項、第一百
九十五條第一項、第九十八條第三項前段，判決如主文。
中    華    民    國    九十二      年      四      月     二十九    日
                 臺 北 高 等 行 政 法 院   第 七 庭
                                         法  官  鄭小康
右為正本係照原本作成。
本件以訴訟事件所涉及之法律見解具有原則性者為限，始得於本判決送達後十日內向
本院提出上訴狀並表明上訴理由，如已於本判決宣示後送達前提起上訴者，應於判決
送達後二十日內補具上訴理由（均按他造人數附繕本），且經最高行政法院許可後方
得上訴。
中    華    民    國     九十二      年      四      月      三十    日
                                          書記官  黃倩鈺


司法院資訊處製作；財團法人民間司法改革基金會備份。
